【裁判字號】    91,訴,46
【裁判日期】    920930
【裁判案由】    偽造文書等
【裁判全文】
臺灣臺北地方法院刑事判決                            九十一年度訴字第四六號
    公  訴  人  臺灣臺北地方法院檢察署檢察官
    被      告  丙○○  男  三.
                己○
          （原名張志國）
    右二人共同
    選任辯護人  許巍騰律師
                李怡卿律師
    被      告  己○    男  五.
    選任辯護人  李國盛律師
右列被告等因偽造文書等案件，經檢察官聲請簡易判決處刑（八十九年度偵字第一八
二七０號、九十年度偵緝字第八四七號、九十年度偵緝字第一０一一號）及移送併案
審理（九十年度偵字第一七八０四號），嗣經本院受理後（九十年度簡字第三六五一
號），認為不宜以簡易判決處刑，而改以通常程序審理，本院判決如左：
    主  文
丙○○共同偽造公印文，處有期徒刑拾月。偽造之行政院國軍退除役官兵輔導委員會
職員在職證明書上偽造之「行政院國軍退除役官兵輔導委員會關防」及「主任委員楊
德智」印文各壹枚均沒收之。
己○（原名張志國）共同偽造公印文，處有期徒刑陸月，如易科罰金以佰元折算壹
日。偽造之行政院國軍退除役官兵輔導委員會職員在職證明書上偽造之「行政院國軍
退除役官兵輔導委員會關防」及「主任委員楊德智」印文各壹枚均沒收之。
己○共同偽造公印文，處有期徒刑柒月。偽造之行政院國軍退除役官兵輔導委員會職
員在職證明書上偽造之「行政院國軍退除役官兵輔導委員會關防」及「主任委員楊德
智」印文各壹枚均沒收之。
    事  實
一、陳懷徵（業經本院以九十年度訴字第九四八號判決有期徒刑六月在案）明知丙○○係於報紙上刊登廣告以不實財力證明代辦貸款之人，而其所有之國泰人壽所出
    具之八十六年度各類所得扣繳暨免扣繳憑單（以下簡稱扣繳憑單）上所載所得總
    額僅為新台幣（下同）二十七萬零三百九十五元，其因需款週轉而依上開所得總
    額無法順利貸得所需款項，乃與丙○○間共同基於行使變造私文書及意圖為自己
    不法所有之犯意聯絡，於民國八十八年一月間某日，由陳懷徵提供
    國泰人壽八十六年度扣繳憑單及國泰人壽員工服務證明書以供辦理貸款，並約定
    以貸款所得金額之一成作為代辦貸款事宜之代價，復由丙○○於不詳時地將上開
    國泰人壽八十六年度扣繳憑單上所載之所得總額記載為六十三萬元而變造之，藉
    以表示當年度所給付薪資總額之意，足生損害於國泰人壽核發扣繳憑單之正確性
    ，旋於八十八年二月一日，以上開變造之扣繳憑單佯作財力證明，由丙○○持上
    開變造之扣繳憑單及陳懷徵所交付之上開證件向位於台北市○○○路○段一七一
    號之遠東國際商業銀行松山分行辦理消費性貸款而行使之，並由陳懷徵於八十八
    年二月三日依通知而前往辦理對保手續，使遠東國際商業銀行松山分行人員陷於
    錯誤而核付貸款三十萬元，足以生損害於金融機構對於金融交易管理及個人信用
    評估之正確性及國泰人壽核發扣繳憑單之正確性，嗣因陳懷徵僅依約繳款至八十
    八年五月二日即未續繳，經遠東國際商業銀行人員調閱其八十六年度各類所得資
    料歸戶清單，始查知上情。
二、丙○○與張志國（現更名為己○，為供區別而以張志國記載之）二人係兄弟關係
    ，緣行政院國軍退除役官兵輔導委員會（以下簡稱行政院退輔會）科長己○曾於
    八十八年八、九月間，因需款週轉而委託丙○○代為辦理貸款事宜，經丙○○查
    詢結果而得悉其因債信不佳致無法向銀行申辦小額信用貸款，迄於八十九年五月
    間，丙○○與張志國二人因需款孔急，而丙○○思及其弟張志國雖無固定工作，
    然與銀行往來尚無不良紀錄等情，竟與張志國及己○三人共同基於偽造公印文、
    行使偽造服務證、在職證明書、薪資扣繳憑單及意圖為自己不法所有之概括犯意
    ，共謀由張志國於八十九年五月二十二日前往桃園縣平鎮市戶政事務所變更
    地址至桃園縣大勇街四五巷二八號，同時以
    一編號由Ｚ000000000號（簡易判決處刑書誤載為Ｚ00000000
    0號）變更為Ｚ000000000號，並於八十九年六月二日將姓名更改為「
    己○」，另由己○提供其任職於行政院退輔會之服務證、在職證明書、八十八年
    度各類所得扣繳暨免扣繳憑單（以下簡稱薪資扣繳憑單）、八十九年一月至六月
    之薪資明細表、薪資轉帳存摺及名片等文件之正本及丑○○之電話作為財力證明
    及聯絡人以供張志國向癸○○○○行（以下簡稱富邦銀行）及萬泰商業銀行（以
    下簡稱萬泰銀行）申辦個人信用貸款，並約定向萬泰銀行所貸得之八十萬元由己○取得，另向富邦銀行所貸得之款項則歸丙○○、張志國所有，且由己○熟記張
    志國之出生年月日及
    定於核撥款項後各自分得所需款項並負責清償該部分款項，旋由丙○○持己○於
    八十九年六月九日所提供之行政院退輔會科長之服務證、在職證明書、薪資扣繳
    憑單、八十九年一月至六月之薪資明細表及張志國之照片一張等文件，以八千元
    之代價交由真實姓名年籍不詳之綽號「王先生」之成年男子以供偽造服務證、在
    職證明書及薪資扣繳憑單所用，嗣由綽號「王先生」之人依據上開服務證、在職
    證明書及薪資扣繳憑單之格式，另以貼用張志國本人照片之方式製作服務證，且
    將行政院退輔會所核發之在職證明書及其依據稅法上義務所製作之薪資扣繳憑單
    上所記載之出生年月日及
    更後之
    蓋用偽造之「行政院國軍退除役官兵輔導委員會關防」及「主任委員楊德智」之
    公印文各一枚（按依卷內現存證據尚無從認定有參與偽造公印之行為），藉以表
    示張志國係任職於該單位及具領上開薪資總額之意，足生損害於行政院退輔會核
    發服務證、在職證明書及薪資扣繳憑單之正確性；旋於八十九年六月十三日下午
    二、三時許，由張志國以上開偽造之服務證、在職證明書、薪資扣繳憑單及前開
    八十九年一月至六月之薪資明細表、薪資轉帳存摺、名片等文件佯作財力證明，
    前往位於台北市○○○路○段一０八號之富邦銀行敦南分行向該銀行承辦人員甲○○申辦個人小額信用貸款而行使之，且由張志國於八十九年六月十五日依通知
    而前往辦理對保手續，致使富邦銀行敦南分行人員依據上開不實之證明文件進行
    徵信，並因此做出錯誤之信用評鑑而核付貸款五十萬元，足以生損害於金融機構
    對於金融交易管理、個人信用評估之正確性及行政院退輔會服務證、在職證明書
    、薪資扣繳憑單核發之正確性；復於八十九年六月十五日，由張志國以上開偽造
    之服務證、在職證明書、薪資扣繳憑單及前開八十九年一月至六月之薪資明細表
    、薪資轉帳存摺、名片等文件佯作財力證明交付不知情之承辦人員丁○○持向位
    於台北市○○○路○段三九號之萬泰銀行儲蓄部申辦個人小額信用貸款而行使之
    ，且由張志國於八十九年六月十九日依通知而前往辦理對保手續，致使萬泰銀行
    人員乙○○依據上開不實之證明文件進行徵信，並因此做出錯誤之信用評鑑而核
    付貸款八十萬元，足以生損害於金融機構對於金融交易管理、個人信用評估之正
    確性及行政院退輔會服務證、在職證明書、薪資扣繳憑單核發之正確性。嗣因張
    志國慮及上開貸款係以其名義申貸，為免己○事後不依約繳納貸款而由其負擔，
    乃未依先前約定將萬泰銀行核貸之八十萬元交付己○，而僅於八十九年六月二十
    日前往郵局匯款十萬元予己○。
三、丙○○、張志國二人另承前行使偽造服務證、在職證明書、薪資扣繳憑單及意圖
    為自己不法所有之概括犯意，先於八十九年六月十五日，由張志國利用前往富邦
    銀行敦南分行辦理對保手續之便，持先前申辦小額信用貸款所提供之上開偽造之
    財力證明文件向該銀行承辦人員甲○○申請信用卡而行使之，使富邦銀行陷於錯
    誤而核發卡號為0000000000000000號之ＶＩＳＡ卡及0000
    000000000000號之ＭＡＳＴＥＲ卡各一枚以供其使用，足以生損害
    於富邦銀行對於信用卡服務管理之正確性，迨張志國於八十九年六月二十二日領
    用上開信用卡後，其二人乃連續自八十九年六月二十二日起至八十九年七月十二
    日止持上開ＶＩＳＡ卡刷卡消費四次共計金額達六萬五千六百十元，並於八十九
    年六月二十二日以上開ＭＡＳＴＥＲ卡先後二次分別預借現金二萬元（每次另計
    手續費新台幣七百元），合計為十萬七千零十元，得款後二人朋分花用；其二人
    復承前行使偽造服務證、在職證明書、薪資扣繳憑單及意圖為自己不法所有之概
    括犯意，分別於八十九年六月十五日及六月二十日，由張志國持上開偽造之財力
    證明文件分別向香港上海匯豐銀行及中華商業銀行承辦人員林裕雯申辦信用卡而
    行使之，嗣因資料不全而未獲香港上海匯豐銀行同意核發，另中華商業銀行因於
    徵信過程中查知有虛偽不實之情形而通知製卡部門以偽冒案件製卡，並撥打申請
    資料中留存之行政院退輔會電話與己○聯絡取卡事宜，嗣由中華銀行承辦人員辛○○會同警方將上開信用卡送交至其辦公地點而當場查獲。
四、丙○○、張志國二人復承前行使偽造服務證、在職證明書、薪資扣繳憑單及意圖
    為自己不法所有之概括犯意，於八十九年六月十九日，由張志國持上開偽造之財
    力證明文件交付不知情之業務員寅○○向和潤企業股份有限公司（以下簡稱和潤
    公司）平鎮營業所辦理分期付款以購買克萊斯勒自用小客車一部而行使之，致使
    該公司承辦人員庚○○依據上開不實之證明文件進行徵信，並因此做出錯誤之信
    用評鑑而於八十九年六月二十日依約核撥車款五十七萬元，並向交通部公路總局
    新竹區監理所桃園監理站辦理上開車輛之動產擔保交易附條件買賣設定登記。
五、案經內政部警政署函請台灣台北地方法院檢察署檢察官聲請簡易判決處刑及移送
    併案審理，經本院認不宜以簡易判決處刑，而改依通常程序審理。
    理  由
一、訊據被告己○固不否認其曾提供上開證明文件並委託被告丙○○向萬泰銀行辦理
    貸款八十萬元及取得上開十萬元之事實，然矢口否認有何公訴意所稱之偽造文書
    及詐欺取財犯行，辯稱：其就上開以偽造證件辦理貸款之事均不知情云云。經查
    ：
（一）右揭犯罪事實，業據被告丙○○及張志國於本院審理中坦承在卷，並經另案被
      告陳懷徵於另案審理中供明在卷，且經被害人遠東國際商業銀行之代理人林湉
      惠於另案調查中陳明在卷，復經證人即遠東國際商業銀行承辦人員陳建盛、富
      邦銀行之李應興、楊健一、甲○○、壬○○、萬泰銀行之游惠鈴、丁○○、乙○○、中華商業銀行之辛○○、林裕雯、戊○○、和潤公司之寅○○、庚○○
      、子○○及行政院退輔會之丑○○分別於警訊及本院調查中證述在卷，且有被
      害人遠東國際商業銀行所提出之另案被告陳懷徵所有之扣繳憑單影本一紙、分
      別貼有被告張志國及己○相片之行政院退除役官兵輔導委員會服務證影本各一
      紙、被告己○所有之行政院國軍退除役官兵輔導委員會職員在職證明書、八十
      八年度各類所得扣繳暨免扣繳憑單、八十九年一月至六月份薪資明細表、土地
      銀行活期儲蓄存款存摺及名片影本各一份、記載被告張志國更名後
      編號之行政院國軍退除役官兵輔導委員會職員在職證明書及八十八年度各類所
      得扣繳暨免扣繳憑單影本各一份、萬泰商業銀行免保人消費貸款申請書、富邦
      銀行信用卡申請書及信用卡領卡簽收單暨授權書、富邦銀行借款申請書及調查
      表、中華商業銀行信用卡申請書、和潤公司之分期付款申請書、分期客戶徵信
      報告書、分期付款審核通知書、撥款同意書及動產擔保交易附條件買賣設定登
      記申請書、中華商業銀行電子金融部信用卡中心八十九年十月三十日（八九）
      中銀電字第八九００六九號函、香港上海匯豐銀行有限公司台北分行八十九年
      十月二十五日（八九）港匯銀卡字第０００二三四號函、桃園縣平鎮市戶政事
      務所九十年三月十二日桃平市戶字第一七二四號函、富邦銀行信用卡部九十年
      三月十二日（九十）富銀信卡第一二一號函、高雄市三民區戶政事務所九十年
      三月二十日高市三戶字第００二八三四號函、癸○○○○行敦南分行九十年九
      月七日（九０）富銀敦第二二五號函、萬泰銀行九十年九月十一日陳報狀、富
      邦銀行信用卡部九十一年一月三十一日（九十一）富邦信卡第０四七號函及所
      檢附之消費款明細、富邦銀行台北一區個金中心九十一年四月十六日（九十一
      ）富銀個金北一字第００二三號函及九十一年七月十二日（九十一）富銀個金
      北一字第五三號函、富邦銀行信用卡部九十一年五月二十七日（九十一）富邦
      信卡第一四九號函及九十一年七月九日（九十一）富邦信卡第二七一號函、中
      華商業銀行信用卡部九十一年七月八日（九一）中銀卡字第九一０一二五號函
      各一份在卷可稽。
（二）另案被告陳懷徵於八十六年度由國泰人壽所出具之扣繳憑單，其給付總額為二
      十七萬零三百九十五元，此有財政部台北市國稅局大安稽徵所九十年九月二十
      五日財北國稅大安資字第００六五八０一號函所檢附之扣繳憑單可資對照，足
      見上開扣繳憑單係屬變造無訛；另卷附之記載被告張志國更名後
      號之行政院國軍退除役官兵輔導委員會職員在職證明書，其上所蓋用之「行政
      院國軍退除役官兵輔導委員會關防」及「主任委員楊德智」印文，經送法務部
      調查局鑑定之結果，核與行政院退輔會所使用之該等印文並不相符，亦有該局
      九十二年二月二十六日調科貳字第０九二０００四二一六０號及九十二年四月
      二十一日調科貳字第０九二００一一八四七０號鑑定通知書各一份在卷可稽，
      足見上開在職證明書上之前開印文亦屬偽造；徵諸被告己○於偵查中自承所交
      付之服務證、在職證明書、薪資扣繳憑單、八十九年一月至六月之薪資明細表
      、薪資轉帳存摺及名片等文件之正本均已取回等情，足見上開記載被告張志國
      更名後
      告丙○○及張志國之上開自白與事實相符。
（三）被告己○雖否認有參與由被告張志國更名後持上開偽造證件向銀行貸款等事宜
      ，然上開犯罪事實，業據被告丙○○及張志國於偵審中供述在卷；又證人甲○○及乙○○分別於偵審中均證稱確曾依申請書所載之公司電話進行徵信等語，
      而被告己○亦不否認上開貸款申請書上所載之公司電話及住家電話確為其所有
      ，且該公司電話為其所使用之專線，是被告丙○○及張志國自無未經被告己○
      之同意即記載該等聯絡電話以供徵信之理。又被告己○於偵審中自承確曾提供
      相關證明文件以向萬泰銀行辦理貸款八十萬元，而其亦不否認其曾因債信不佳
      而無法順利辦理貸款等情，是其自難僅以個人名義之相關證明文件貸得系爭款
      項；又被告己○於本院調查中亦不否認知悉辦理貸款須提供
      日調查中自承並未交付
      溥就由被告張志國更名後以偽造之上開證件辦理貸款乙節，尚難推諉不知。是
      被告己○上開所辯，要屬事後卸責之詞，不足採信。
    綜上所述，本件事證明確，渠等犯行均堪認定，應予依法論科。
二、按公私立機關或公司行號所出具之「在職證明書」及「員工薪資證明書」，係證
    明各該機關、行號人員在職或受領薪資之情形，其性質屬於刑法第二百十二條所
    規定之關於服務、能力或其他相類證書之範疇（參照最高法院九十年度台上字第
    六五０七號判決）。次按，刑法所謂公印，係指公署或公務員職務上所使用之印
    信而言；又所謂公印或公印文，係專指表示公署或公務員資格之印信而言，即俗
    稱大印與小官章及其印文，最高法院二十二年度上字第一九０四號及六十九年度
    台上字第六九三號著有判例可資參照，是上開行政院國軍退除役官兵輔導委員會
    職員在職證明書上「行政院國軍退除役官兵輔導委員會關防」及「主任委員楊德
    智」印文，自屬同法第二百十八條第一項之公印文。又按，偽造特種文書，並偽
    造其上所蓋用之印文，應分別成立刑法第二百十二條及第二百十七條第一項或第
    二百十八條第一項之罪，並依同法第五十五條從一重處斷，亦有司法院三十四年
    十一月二十二日院解字第三０二０號解釋及司法院大法官會議解釋第八二號解釋
    意旨可資參照。核被告丙○○如事實欄一所載之行為，係犯刑法第二百十六條、
    第二百十條之行使變造私文書罪及第三百三十九條第一項之詐欺取財罪；又被告
    丙○○、張志國、己○如事實欄二所載之行為，均係犯刑法第二百十六條、第二
    百十二條之行使偽造特種文書罪、第二百十六條、第二百十條之行使偽造私文書
    罪、第二百十八條第一項之偽造公印文罪及第三百三十九條第一項之詐欺取財罪
    ；而被告丙○○及張志國如事實欄三所載之行為，均係犯刑法第二百十六條、第
    二百十二條之行使偽造特種文書罪、第二百十六條、第二百十條之行使偽造私文
    書罪、第三百三十九條第一項之詐欺取財罪及第三百三十九條第三項、第一項之
    詐欺取財未遂罪；另被告丙○○及張志國如事實欄四所載之行為，則係犯刑法第
    二百十六條、第二百十二條之行使偽造特種文書罪、第二百十六條、第二百十條
    之行使偽造私文書罪及第三百三十九條第一項之詐欺取財罪。又被告丙○○、張
    志國以偽造之上開證件證明申辦香港上海匯豐銀行及中華商業銀行信用卡之行為
    ，雖均已著手於詐欺行為之實施，然未獲核發之結果，是其該次之詐欺取財犯行
    ，均係屬未遂犯，應依刑法第二十六條前段之規定，按既遂犯之刑度減輕其刑。
    又被告丙○○變造扣繳憑單後持以行使，其變造扣繳憑單之低度行為，應為行使
    之高度行為所吸收，不另論罪。又渠等偽造服務證、在職證明書及薪資扣繳憑單
    後持以行使，其偽造上開文件之低度行為，應為行使之高度行為所吸收，均不另
    論罪。又渠等接續於在職證明書上偽造「行政院國軍退除役官兵輔導委員會關防
    」及「主任委員楊德智」印文之行為，均係基於一個偽造公印文犯意之決定，以
    達成其同一犯罪之各個舉動，均屬當次偽造行為之接續行為，而應僅論以一罪。
    又被告張志國、丙○○、己○利用不知情之丁○○持上開偽造證件向萬泰銀行辦
    理貸款之行為，以及被告張志國、丙○○利用不知情之寅○○持上開偽造證件向
    和潤公司辦理分期付款之行為，均屬間接正犯。又被告丙○○與另案被告陳懷徵
    間，就如事實欄一所載之行使變造扣繳憑單及詐欺取財犯行，有犯意聯絡及行為
    分擔，均為共同正犯；又被告丙○○、張志國、己○與綽號「王先生」之成年男
    子間，就如事實欄二所載之偽造公印文、行使偽造特種文書、行使偽造私文書及
    詐欺取財犯行，有犯意聯絡及行為分擔，均為共同正犯；而被告丙○○與張志國
    間，就如事實欄三所載之行使偽造特種文書、行使偽造私文書、詐欺取財、詐欺
    取財未遂犯行及如事實欄四所載之行使偽造特種文書、行使偽造私文書及詐欺取
    財犯行，有犯意聯絡及行為分擔，均為共同正犯。又渠等先後多次行使偽造特種
    文書、行使偽造私文書、詐欺取財及詐欺取財未遂之犯行，時間緊接，方法相同
    ，觸犯構成要件相同之罪名，顯係基於概括之犯意而為之，為連續犯，均應依刑
    法第五十六條之規定論以一罪。又被告丙○○所犯連續行使偽造特種文書、連續
    行使偽造私文書、連續詐欺取財、連續詐欺取財未遂、偽造公印文及行使變造私
    文書罪間，被告張志國所犯連續行使偽造特種文書、連續行使偽造私文書、連續
    詐欺取財、連續詐欺取財未遂及偽造公印文罪間，被告己○所犯連續行使偽造特
    種文書、連續行使偽造私文書、連續詐欺取財及偽造公印文罪間，分別有方法結
    果之牽連關係，而為牽連犯，均應依刑法第五十五條之規定，從一重之偽造公印
    文罪處斷。公訴意旨雖未敘及被告丙○○、張志國、己○所涉偽造公印文及被告
    丙○○、另案被告陳懷徵所涉行使變造私文書、詐欺取財之犯行，然此部分犯行
    與前開論罪科刑部分分別有牽連犯及連續犯之裁判上一罪之關係，應為起訴效力
    所及之，本院自得併予審理。爰審酌被告丙○○、張志國及己○以偽造之財力證
    明向銀行申辦貸款，足生損害於核發機關對該等證明文件核發之正確性，並嚴重
    影響金融交易秩序，然被告丙○○、張志國於犯後尚能坦承部分犯行，而被告己○身為行政院退輔會人員，復於犯後猶狡詞卸責，及其三人之品行、犯罪之動機
    、目的、手段、智識程度、犯罪所生損害及所得利益等一切情狀，分別量處如主
    文所示之刑，並就被告張志國部分諭知易科罰金之折算標準。
三、又行政院國軍退除役官兵輔導委員會職員在職證明書上偽造之「行政院國軍退除
    役官兵輔導委員會關防」及「主任委員楊德智」印文，不問屬於犯人與否，均應
    依刑法第二百十九條之規定宣告沒收之。至偽造之服務證、在職證明書、扣繳憑
    單，雖經被告張志國持之行使而為供犯罪所用之物，惟業已交付銀行承辦人員，
    而非被告張志國所有之物，爰不另為沒收之諭知。
據上論斷，應依刑事訴訟法第四百五十二條、第二百九十九條第一項前段，刑法第二
十八條、第二百十八條第一項、第二百十六條、第二百十條、第二百十二條、第三百
三十九條第一項、第三項、第五十五條、第四十一條第一項、第二百十九條，罰金罰
鍰提高標準條例第一項前段、第二條，判決如主文。
本案經檢察官呂建興到庭執行職務。
中    華    民    國      九十二        年      九    月    三十       日
                                      臺灣臺北地方法院刑事第十五庭
                                            法  官  黃 雅 君
右正本證明與原本無異。
如不服本判決，應於判決送達後十日內向本院提出上訴狀。
                                            書記官  黃 炎 煌
中    華    民    國      九十二        年      九    月    三十       日
附錄本案論罪科刑法條：
刑法第二百十條、第二百十二條、第二百十六條、第二百十八條第一項、第三百三十
九條第一項、第三項
中華民國刑法第二百十條
 (偽造變造私文書罪)
偽造、變造私文書，足以生損害於公眾或他人者，處五年以下有期徒刑。
中華民國刑法第二百十二條
 (偽造變造特種文書罪)
偽造、變造護照、旅券、免許證、特許證及關於品行、能力服務或其他相
類之證書、介紹書，足以生損害於公眾或他人者，處一年以下有期徒刑、
拘役或三百元以下罰金。
中華民國刑法第二百十六條
 (行使偽造變造或登載不實之文書罪)
行使第二百十條至第二百十五條之文書者，依偽造、變造文書或登載不實
事項或使登載不實事項之規定處斷。
中華民國刑法第二百一十八條
 (偽造盜用公印或公印文罪)
偽造公印或公印文者，處五年以下有期徒刑。
盜用公印或公印文足以生損害於公眾或他人者，亦同。
中華民國刑法第三百三十九條
 (普通詐欺罪)
意圖為自己或第三人不法之所有，以詐術使人將本人或第三人之物交付者
，處五年以下有期徒刑、拘役或科或併科一千元以下罰金。
以前項方法得財產上不法之利益或使第三人得之者，亦同。
前二項之未遂犯罰之。


司法院資訊處製作；財團法人民間司法改革基金會備份。
